【裁判字號】    98,執消債更,15
【裁判日期】    980918
【裁判案由】    更生事件
【裁判全文】
               臺灣板橋地方法院民事裁定
聲  請  人  蔣親漢
即  債務人
上列當事人聲請消費者債務清理事件，本院裁定如下：
    主  文
債務人所提如附件所示之更生方案應予認可。
債務人在未依更生方案條件全部履行完畢前，其生活程度應有如
下限制：
（一）不得購置不動產
（二）不得為賭博或類似性質之投機行為
（三）不得自費搭乘飛機、輪船出國旅遊
（四）不得自費投宿於四星級以上之飯店、旅社
    理   由
一、按債務人有薪資、執行業務所得或其他固定收入，法院認更
    生方案之條件公允者，得不經債權人會議可決，逕依債務人
    之聲請或依職權以裁定認可更生方案；法院為認可之裁定時
    ，因更生方案履行之必要，對於債務人在未依更生條件全部
    履行完畢前之生活程度，得為相當之限制，消費者債務清理
    條例第64條第1項、第62條第2項分別定有明文。
二、本件債務人蔣親漢聲請更生，前經本院 97年度消債更字第
    1011號裁定開始更生程序在案，有上開裁定一份在卷可稽。
    債務人於民國（下同）98年4月6日具狀陳報更生方案，其條
    件為分72期 (即 6年），每月支付新台幣（下同）18,940元
    ，總清償金額為1,363,680元，依本院98年9月 3日公告之債
    權表，債務人無擔保及優先權之債務總額為 3,896,457元，
    清償成數為35％。另據債務人提出之財產及收入狀況報告書
    ，其每月生活費為13,190元，主要計有膳食衣著費 5,500元
    、交通費3,125元，水電、瓦斯費 1,565元，通信電話費
    1,500 元及緊急預備金 1,500元等。為釐清債務人目前之工
    作情況及相關支出細項暨債權人對本更生方案之意見，本院
    乃於98 年8月 3日先行召開債權人與債務人協商會，命債務
    人到場就其財產及收入狀況提出具體報告並陳述更生方案，
    嗣經出席之債權人台新國際商業銀行股份有限公司、臺北富
    邦商業銀行股份有限公司、國泰世華商業銀行股份有限公司
    、渣打國際商業銀行股份有限公司、遠東國際商業銀行股份
    有限公司、萬泰商業銀行股份有限公司、日盛國際商業銀行
    股份有限公司、安泰商業銀行股份有限公司、永豐商業銀行
    股份有限公司（原：永豐信用卡股份有限公司）、慶豐商業
    銀行股份有限公司計10名債權人之代理人（應到13位，實到
    10位）至現場陳述意見及自由磋商，本院亦勸諭其應樽節開
    支以向債權人展現最大還款誠意，債務人遂表示願減少膳食
    、交通與緊急預備金的支出，而當庭重新提出更生方案，條
    件定為分8年清償，每月清償金額為20,800元，總計96期，
    還款總額為1,996,800元，還款成數為51.2％。
三、經查、債務人並無消費者債務清理條例第63條及第64條第 2
    項所定不應認可之消極事由存在，故得不經債權人會議可決
    ，逕予認可更生方案。本院參酌債務人於更生聲請程序中提
    出之財政部台北市國稅局95、96年度綜合所得稅各類所得資
    料清單（附於本院97年度消債更字第1011號卷）與近半年薪
    資所得通知單，債務人每月實領薪資確由原本之五萬餘元降
    至32,130元，依行政院主計處統計報告，97年度台北縣每人
    每月最低基本生活費用為10,792元，倘將債務人每月實領薪
    資扣除更生方案履行金額每月20,800後，僅餘11,330元，不
    但低於債務人原本陳報之每月生活必要支出13,190元，亦與
    前開台北縣每人每月最低基本生活費用10,792元相去不遠，
    足見債務人已竭盡所能向債權人展現最大還款誠意，且該更
    生方案尚屬公允、適當且可行。另有部分債權人主張，債務
    人或可藉另覓其他條件更好之工作或兼差之方式再行提高還
    款數額，惟本院以為，債務人自民國81年任職於可達國際股
    份有限公司至今已十餘年，短期內難以期待其另覓工作或增
    加薪資，且揆諸實際，鑒於目前我國經濟大環境之不景氣及
    工作條件之日益惡化，債務人是否能尋得收入更高之工作，
    ，亦屬未定，此點由其任職公司因營運困難縮減人事成本，
    而將債務人薪資縮減為原本之六成左右，即可窺知。此時一
    味強令債務人提出超出其還款能力之更生方案，不僅不切實
    際，且大幅增加其履行更生方案之困難度及無法履行之風險
    ，尤有甚者，將導致其無法履行更生方案，使先前進行之消
    費者債務清理程序歸於徒勞，不但有害於債務人與債權人雙
    方之程序利益，亦違背消費者債務清理條例之立法本旨。
四、綜上所述，債務人既有固定收入，其所提出之更生方案條件
    公允，且無不得逕予認可之消極事由，揆諸消費者債務清理
    條例之立法意旨，為謀求債務人經濟生活之重建復甦並兼顧
    債權人之公平受償，本件更生方案應予認可，爰裁定如主文
    第一項。
五、惟為達成教育債務人合理消費觀念並促使債務人勉力履行更
    生方案之立法意旨，就本件更生方案履行之必要，本院認應
    於債務人未依更生方案條件全部履行完畢前之生活程度，為
    相當之限制，爰參考各更生事件中債權人所提出對債務人諸
    種生活程度之限制，擇其適合於本件更生債務人者，裁定如
    主文第二項。
中    華    民    國    98    年    9     月    18    日
                  民事執行處司法事務官
以上正本，係照原本作成。如不服本裁定，應於裁定送達後 10
日內，以書狀向本院司法事務官提出異議。
中    華    民    國    98    年    9     月    18    日
                            書  記  官  楊姝晴

司法院資訊處製作；財團法人民間司法改革基金會備份。
